臺灣高等法院臺中分院刑事判決
111年度上訴字第1275號
上  訴  人  
即  被  告  白泊洲



指定辯護人  邱子芸律師（義務辯護）
上列上訴人即被告因違反毒品危害防制條例案件，不服臺灣臺中
地方法院111年度訴字第201號，中華民國111年3月29日第一審判
決（起訴案號：臺灣臺中地方檢察署110年度偵字第31275號），
提起上訴，本院判決如下：
    主  文
上訴駁回。
    犯罪事實
一、乙○○雖認知4-甲基甲基卡西酮、甲基-N，N-二甲基卡西酮、
    硝甲西泮及愷他命均係毒品危害防制條例（下稱毒品條例）
    第2項第2項第3款所列管之第三級毒品，不得非法持有純質
    淨重5公克以上、販賣，竟為牟取不法利益，與姓名年籍不
    詳之「小玉」成年女子，共同意圖營利，基於販賣第三級毒
    品愷他命及販賣第三級毒品而混合二種以上毒品之4-甲基甲
    基卡西酮、甲基-N，N-二甲基卡西酮、硝甲西泮之犯意聯絡
    ，先由綽號「小玉」之成年女子，於民國110年10月3日凌晨
    3時29分許，經由網際網路連接通訊軟體微信帳號ID「angle
    887333」網頁，傳送內容：「(香煙圖示)2：3800/4：7400 
    1：6 五送一 10送2」之毒品銷售訊息予不特定民眾。適為
    警員發覺上開兜售毒品訊息，乃喬裝購毒者之微信帳號ID「
    milk_doreen_520」進行誘捕偵查，先與綽號「小玉」之人
    聯絡洽購上開毒品交易之事，並約妥以總價新臺幣(下同)5,
    000元，交易第三級毒品愷他命2公克(價格為3,800元)及混
    合二種以上之第三級毒品4-甲基甲基卡西酮、甲基-N,N-二
    甲基卡西酮、硝甲西泮等成分之毒咖啡包2包(每包價格為60
    0元)。其後，綽號「小玉」之人以微信暱稱「節節高昇」，
    撥打乙○○所有如附表編號5所示手機上微信暱稱「醜男」之
    乙○○，通知其前往交易上開毒品，乙○○即於翌(4）日凌晨2
    時10分許，駕駛車牌號碼000-0000號自用小客車，搭載不知
    情之女友丙○○，至臺中市○區○○路00號前，與喬裝購毒者之
    警員碰面後，該警員坐進由乙○○駕駛上開車輛內，在該車輛
    行駛途中，由該警員將現金5,000元交給乙○○，接由乙○○將
    第三級毒品愷他命1包(即附表編號1之⑴)及第三級毒品混合
    二種以上毒品之4-甲基甲基卡西酮、甲基-N,N-二甲基卡西
    酮、硝甲西泮等成分之外包裝藍狗圖示毒咖啡包2包(即附表
    編號2之⑴部分)一併交給該警員後，該警員即刻表明警察身
    分而當場逮捕乙○○，因而販賣未遂，並扣得如附表所示之物
    。
二、案經新北市政府警察局新莊分局報告臺灣臺中地方檢察署檢
    察官偵查起訴。
    理    由
一、證據能力：
　  本判決下列所引用之被告乙○○（下稱被告）以外之人於審判
    外之言詞或書面陳述之供述證據，檢察官、被告及其辯護人
    均同意有證據能力（原審卷第86、87頁、本院卷第83頁），
    本院審酌各該供述證據作成時之情況，並無違法不當情事，
    且認為以之作為證據應屬適當，依刑事訴訟法第159條之5規
    定，均得作為證據。其餘所引用之非供述證據部分，檢察官
    、被告及其辯護人亦均不爭執證據能力，亦查無違反法定程
    序取得情形，自有證據能力。
二、論罪部分：
　㈠被告於前揭時、地及方式，共同販賣如附表編號1之⑴、編號2
    之⑴所示毒品而未遂等情，業據被告於警、偵訊及原審審理
    時均坦承不諱（偵卷第45至51、139至145、183至185頁；原
    審卷第32至33、83至84、127頁），並有證人即被告女友丙○
    ○於警偵訊中證述在卷（偵卷第53至58、139至145頁），亦
    有員警職務報告（偵卷第59至60、193頁）、搜索扣押筆錄
    、扣押物品目錄表及收據（偵卷第69至74頁）、警方與微信
    對話紀錄（第93至97頁）、現場照片（偵卷第98至99頁）、
    毒品初檢照片、扣案物品照片（偵卷第100至105頁）、手機
    畫面翻拍照片（偵卷第106至107頁）、110年度保管字第433
    6號及110年度安保字第1508號扣押物品清單（偵卷第165、2
    11頁）、數位採證報告（偵卷第225至228頁）及手機FACTTI
    ME通話紀錄、被告手機微信帳號、通信對話紀錄（偵卷第22
    9至235頁）等件存卷可憑。
　㈡又扣案如附表編號1至4所示之物，經囑託臺北榮民總醫院（
    就附表編號1）、内政部警政署刑事警察局（就附表編號2至
    4）分別鑑定如下：
　　1.附表編號1之⑴部分：檢品編號：C00000000-0，經檢出第
      三級品愷他命；驗前、驗餘淨重：1.6648公克、1.6289公
      克，純度77.6％，純質淨重1.2919公克。附表編號1之⑵部
      分，檢出第三級品愷他命；檢品編號：C00000000-0驗前
      、驗餘淨重：5.0214公克、4.9851公克，純度74.2％，純
      質淨重3.7259公克。合計純質淨重5.0178公克。
　　2.附表編號2部分：檢品編號：A1-A41，檢出第三級毒品4-
      甲基甲基卡西酮（4％）、硝甲西泮 、甲基-N,N-二甲基卡
      西酮等成分；驗前總淨重：229.11公克，其中4-甲基甲基
      卡西酮驗前總純質淨重約9.16公克。
　　3.附表編號3部分：檢品編號：B1-B19，檢出第三級毒品4-
      甲基甲基卡西酮（純度9％）、甲基-N,N-二甲基卡西酮等
      成分，驗前總淨重：30.97公克，其中4-甲基甲基卡西酮
      驗前總純質淨重約2.78公克。　　
　　4.附表編號4部分，檢品編號：C1-C24，檢出第三級毒品4-
      甲基甲基卡西酮（純度3％），驗前總淨重：85.64公克，4
      -甲基甲基卡西酮驗前總純質淨重約2.56公克。
　　此有臺北榮民總醫院110年12月22日北榮毒鑑字第C0000000
    、C0000000-Q號毒品成分鑑定書（偵卷第239至240頁）、内
    政部警政署110年11月23日刑鑑字第1108023891號鑑定書（
    偵卷第205至206頁）存卷可憑。基上，扣案之如附表編號1
    所示之物，經檢出為第3級毒品愷他命；如附表編號2所示之
    物，檢出混合二種以上之第三級毒品4-甲基甲基卡西酮、硝
    甲西泮、甲基-N,N-二甲基卡西酮等成分；如附表編號3所示
    之物，檢出混合二種以上之第三級毒品4-甲基甲基卡西酮、
    甲基-N,N-二甲基卡西酮等成分；如附表編號4所示之物，檢
    出第三級毒品4-甲基甲基卡西酮成分，且被告持有上揭第三
    級毒品之愷他命、4-甲基甲基卡西酮，各純質淨重均達純質
    淨重5公克以上。是以被告前揭自白與事實相符，堪以採信
    。
　㈢按我國查緝販賣各級毒品執法甚嚴，對於販賣者尤科以重度
    刑責。又販賣毒品既係違法行為，當非可公然為之，亦無公
    定價格，且容易分裝並增減分量，而每次買賣之價量，隨供
    需雙方之資力、關係之深淺、需求之數量、貨源之充裕與否
    、販賣者對於資金之需求如何即殷切與否，以及政府查緝之
    態度，進而為各種不同之風險評估，而為機動性之調整，是
    其價格標準，自非一成不變，且販賣者從各種價差或量差或
    係純度謀取利潤方式，或有差異，然其所圖利益之非法販賣
    行為目的，則屬相同，並無二致。查本案被告供稱其販毒愷
    他命、毒咖啡，每包可賺取200元等語（原審卷第83頁），
    由上，可認被告販賣上開毒品係有償行為，並可從中抽取利
    潤甚明。準此，被告販賣第三級毒品愷他命及混合二種以上
    毒品4-甲基甲基卡西酮、硝甲西泮、甲基-N,N-二甲基卡西
    酮等成分之毒咖啡包犯行，主觀上顯係基於營利之意圖所為
    ，堪予認定。
　㈣綜上所述，本件被告販賣第三級毒品愷他命及混合二種以上
    之同級毒品4-甲基甲基卡西酮、硝甲西泮、甲基-N,N-二甲
    基卡西酮毒咖啡包之未遂犯行，堪可認定，應依法論罪科刑
    。
三、論罪科刑：
　㈠按109年1月15日修正公布，同年7月15日生效施行毒品條例第
     9條第3項規定：「犯前5條之罪（按即毒品條例第4條至第8
    條）而混合二種以上之毒品者，適用其中最高級別毒品之法
    定刑，並加重其刑至二分之一」，該條項所稱之「混合」，
    係指將二種以上之毒品摻雜調合，無從區分而言（如置於同
    一包裝）。而增訂該條項之目的，係因目前毒品查緝實務，
    施用混合毒品之型態日益繁多，且因混合毒品之成分複雜，
    施用後所造成之危險性及致死率均高於施用單一種類者，為
    加強遏止混合毒品之擴散，乃增定犯毒品危害防制條例第4
    條至第8條之罪，而有混合二種以上毒品之情形者，加重其
    刑至二分之一。此項規定係就現今不同犯罪類型之個別犯罪
    行為予以加重，屬刑法分則加重之性質，而成為另一獨立之
    罪。（最高法院 111年度台上字第823、1692號判決意旨參
    照）。本件被告因販賣而持有如附表編號2所示之物，檢出
    混合二種以上之相同第三級毒品4-甲基甲基卡西酮、硝甲西
    泮、甲基-N,N-二甲基卡西酮等成分，有上開鑑定書可稽，
    係在同一包裝內摻雜混合二種以上之同級毒品，自屬毒品條
    例增定第9條第3項所稱之混合二種以上毒品之獨立犯罪類型
    。又當前毒品氾濫，且混充咖啡包裝之毒品，多有摻雜混合
    多種類之毒品，幾已成為常態。依被告之認知亦顯然存有縱
    使所販售之毒品，混合有多種毒品，亦無違於其販售之本意
    ，此參以其同時持有多種不同毒品待售，即可推知。被告於
    原審之辯護人為被告撰寫之上訴理由，認被告欠缺販賣混合
    二種以上相同第三級毒品之故意，並無足採。
　㈡核被告就販賣如附表編號1之⑴部分，係犯毒品條例第4條第6
    項、第3項之販賣第三級毒品未遂罪；就販賣如附表編號2之
    ⑴部分，係犯同條例第9條第3項、第4條第6項、第3項之販賣
    第三級毒品混合二種以上毒品未遂罪，且應依毒品條例第9
    條第3項之規定，適用最高級別毒品之法定刑，並加重其刑
    。又被告販賣第三級毒品而持有第三級毒品愷他命（即如附
    表編號1）、販賣第三級毒品混合二種以上毒品而持有4-甲
    基甲基卡西酮，各純質淨重均達5公克以上之低度行為，應
    為其上揭販賣之高度行為所吸收，均不另論罪。被告所犯前
    揭販賣第三級毒品未遂罪及販賣混合二種以上之第三級毒品
    未遂罪，為一行為觸犯數罪名，為想像競合犯，依刑法第55
    條規定，從一重之販賣第三級毒品混合二種以上毒品之未遂
    罪論斷。
　㈢被告與共犯綽號「小玉」等成年人，共同販賣上揭第三級毒
    品之過程，被告分擔交付毒品及收款之行為，乃遂行毒品交
    易過程中重要行為一部分，其等互為利用，是其等間有犯意
    聯絡及行為分擔，為共同正犯。
　㈣刑之減輕：
　1.被告已著手於販賣混合二種以上之第三級毒品之構成要件實
    行，但因員警誘捕偵查而喬裝成購毒者，主觀上並無購買上
    開毒品之真意，被告僅成立販賣上開毒品之未遂行為，依刑
    法第25條第2項之規定，均按既遂犯之刑，減輕其刑。
　2.按毒品條例第17條第2項規定：「犯第4條至第8條之罪於偵
    查及審判中均自白者，減輕其刑」。查被告對本件販賣上揭
    毒品之犯行，於偵查及審判中自白在卷，應依上開規定減輕
    其刑。
　3.以上減輕其刑，依刑法第66條及第71條之規定，依序遞減輕
    其刑。
  4.另據被告供述：我向姓名年籍不詳之綽號「阿凱」之成年人
    購買上揭毒品；另刊登本件販售毒品廣告訊息之綽號「小玉
    」之成年女子，均不知道他們的真實姓名及聯絡方式等語（
    原審卷第32、84頁）。由上，被告既無法提供其毒品來源之
    上手綽號「阿凱」，或共同販賣上揭毒品之共犯「小玉」等
    人之真實姓名或聯絡方式，檢警自無從著手查緝該毒品上手
    或共犯，故本件並未因被告供述而查獲毒品來源之上手或共
    犯，自無適用毒品條例第17條第1項之減輕或免除其刑之餘
    地。
  5.又按刑法第59條規定之酌量減輕其刑，必須犯罪另有特殊之
    原因與環境，在客觀上足以引起一般同情，認為即使予以宣
    告法定最低度刑，猶嫌過重者，始有其適用。至於行為人之
    犯罪動機為何，犯罪所得之多寡及其主觀惡性、犯後態度等
    項，僅屬得於法定刑內審酌量刑之標準，不得據為酌量減輕
    之理由。又此所謂法定最低度刑，固包括法定最低本刑，惟
    遇有其他法定減輕之事由者，則應係指適用其他法定減輕事
    由減輕其刑後之最低度刑而言。倘被告別有法定減輕事由者
    ，應先適用法定減輕事由減輕其刑後，猶認其犯罪之情狀顯
    可憫恕，即使科以該減輕後之最低度刑仍嫌過重者，始得適
    用刑法第59條規定酌量減輕其刑。最高法院100年度台上字
    第744號判決意旨參見。次按毒品於國內流通氾濫，危害國
    民健康至鉅，為眾所週知之事，被告明知毒品為法律嚴禁之
    違禁物，染毒更能令人捨身敗家、毀其一生，竟無視毒品對
    於他人之危害，在網路上刊登銷售毒品廣告，並著手販賣上
    揭毒品，所為甚屬可議；況被告上開所犯之販賣第三級毒品
    混合二種以上毒品之罪名，適用同條例第4條第3項之法定刑
    為7年以上及依同條例第9條第3項加重其刑之獨立犯罪類型
    之最低法定刑後，再依刑法第25條第2項之未遂規定及毒品
    條例第17條第2項規定減輕其刑後，業如前述，其法定刑已
    減輕至少為1年10月以上；再者，衡以被告所犯上揭販毒目
    的係為圖謀不法利益，則依其客觀之犯行與主觀之惡性，綜
    合考量，難認有何特殊之原因與環境足以引起一般同情，亦
    即本案並無情輕法重，在客觀上足以引起一般同情而顯可憫
    恕之處，自無適用刑法第59條規定酌減其刑之餘地。
　㈤原審法院因認被告罪證明確，適用前揭論罪科刑法律規定，
　  審酌被告前曾犯施用毒品案件，經原審法院以107年度中簡
    字第646號判決判處拘役30日確定，並於109年2月24日以易
    科罰金執行完畢（不構成累犯），有臺灣高等法院被告前案
    紀錄表可稽，其素行非佳，明知上開毒品對於任何人之身體
    或健康均會戕害，竟無視於政府杜絕毒品犯罪之禁令，卻圖
    謀不法利益而為販賣上開毒品犯行，將致購毒者沈迷於毒癮
    而難以自拔之可能性甚大，戕害他人之身心健康，亦足以衍
    生其他不法犯罪之虞，所為誠值非難；衡以本件查獲如附表
    編號1至4所示之毒品，數量非少，暨考量其犯罪動機、目的
    及手段，及其自述教育智識程度、家庭經濟生活狀況（原審
    卷第127頁），以及其犯後坦承犯行等一切情狀，量處有期
    徒刑2，以資懲儆。另就沒收部分，敍明：⒈扣案如附表編號
    1至4所示之物，各檢出第三級毒品愷他命或4-甲基甲基卡西
    酮、甲基-N，N-二甲基卡西酮、硝甲西泮等成分，已詳述如
    前，均為被告所有供其販賣所用之物，業據被告於原審供稱
    明確（原審卷第84頁），亦為違禁物，應依刑法第38條第1
    項規定，均沒收。至於包裝上開毒品之外包裝袋，因與上開
    毒品沾黏，難以單獨析離，亦無析離之實益與必要性，宜一
    併沒收；至送驗耗損部分之毒品，因已滅失，爰不另宣告沒
    收。⒉扣案如附表編號5所示之手機（含該門號SIM卡1枚），
    係被告所有供其為本件販毒聯絡之用，業據被告供認在卷（
    原審卷第83至84頁），依毒品條例第19條第1項規定，宣告
    沒收。⒊扣案如附表編號6所示之物，被告供稱該手機非其所
    有，是丙○○所有等語（原審卷第33頁），亦無證據證明與本
    案有關聯，自不得宣告沒收。經核其認事用法均無違誤，量
    刑亦已從輕，並無過苛或違背罪刑相當原則，應予維持。被
    告上訴意旨請求從輕量刑，並指摘原判決不當，並無理由，
    應予駁回。
四、被告經合法傳喚，無正當理由不到庭，爰不經其陳述逕行判
    決。　　
據上論斷，應依刑事訴訟法第368條、第371條，判決如主文。
本案經檢察官胡宗鳴提起公訴，檢察官甲○○到庭執行職務。
中　　華　　民　　國　　111 　年　　9 　　月　　14　　日
            刑事第三庭  審判長法　官　楊  真  明
                              法　官　楊  欣  怡
                              法　官　邱  顯  祥     
以上正本證明與原本無異。
如不服本判決應於收受送達後20日內向本院提出上訴書狀，其未
敘述上訴之理由者，並得於提起上訴後20日內向本院補提理由書
（均須按他造當事人之人數附繕本）「切勿逕送上級法院」。因
疫情而遲誤不變期間，得向法院聲請回復原狀。

                              書記官  陳  緯  宇
　　　　　　　　　　　　　　　
中　　華　　民　　國　　111 　年　　9 　　月　　14　　日
附表：扣押物品　　
編號 物品名稱 數量 所有人 備註 1 愷他命 ⑴ 1包     乙○○  臺北榮民總醫院110年12月22日 北榮毒鑑字第C0000000、C0000000-Q號毒品  成分鑑定書（偵31275卷第239-240頁） 檢品編號：C00000000-0 驗前、驗餘淨重：1.6648公克、 1.6289公克，純度77.6％，純質淨重1.2919公克 檢出結果：第三級品愷他命   ⑵ 3包  臺北榮民總醫院110年12月22日 北榮毒鑑字第C0000000、C0000000-Q號毒品純度鑑定書（偵31275卷第239-240頁） 檢品編號：C00000000-0 驗前、驗餘淨重：5.0214公克、 4.9851公克，純度74.2％。 純質淨重3.7259公克 檢出結果：第三級品愷他命   共4包，愷他命總純質淨重：5.0178公克   2 藍狗圖示毒咖啡包   ⑴ 2包 乙○○ 内政部警政署110年11月23日刑  鑑字第1108023891號鑑定書（偵31275卷第205-206頁） 檢品編號：A1-A41 驗前總淨重：229.11公克 檢出結果：第三級毒品4-甲基甲基卡西酮（純度4％）、硝甲西泮、甲基-N,N-二甲基卡西酮等成分。 推估其中4-甲基甲基卡西酮驗前總純質淨重約9.16公克   ⑵ 39包     共41包   3 LV圖示毒咖啡包   19包 乙○○ 内政部警政署110年11月23日刑  鑑字第1108023891號鑑定書（偵31275卷第205-206頁） 檢品編號：B1-B19 驗前總淨重：30.97公克 檢出結果：第三級毒品4-甲基甲基卡西酮（純度9％）、甲基-N,N-二甲基卡西酮等成分。 推估其中4-甲基甲基卡西酮驗前總純質淨重約2.78公克 4 益生菌圖示毒咖啡包   24包 同上 内政部警政署110年11月23日刑  鑑字第1108023891號鑑定書（偵31275卷第205-206頁） 檢品編號：C1-C24 驗前總淨重：85.64公克 檢出結果：第三級毒品4-甲基甲基卡西酮（純度3％），推估驗前總純質淨重約2.56公克 5 白色iphone手機 1支 同上  含門號0000000000號SIM卡一枚 （偵31275號卷第105、225頁）  6 玫瑰金色iphone手機 1支 丙○○  
  　　
附錄本案論罪科刑法條全文：
毒品危害防制條例第4條
製造、運輸、販賣第一級毒品者，處死刑或無期徒刑；處無期徒
刑者，得併科新臺幣3千萬元以下罰金。
製造、運輸、販賣第二級毒品者，處無期徒刑或10年以上有期徒
刑，得併科新臺幣1千5百萬元以下罰金。
製造、運輸、販賣第三級毒品者，處7年以上有期徒刑，得併科
新臺幣1千萬元以下罰金。
製造、運輸、販賣第四級毒品者，處5年以上12年以下有期徒刑
，得併科新臺幣5百萬元以下罰金。
製造、運輸、販賣專供製造或施用毒品之器具者，處1年以上7年
以下有期徒刑，得併科新臺幣1百50萬元以下罰金。
前五項之未遂犯罰之。

毒品危害防制條例第9條
成年人對未成年人販賣毒品或犯前三條之罪者，依各該條項規定
加重其刑至二分之一。
明知為懷胎婦女而對之販賣毒品或犯前三條之罪者，亦同。
犯前五條之罪而混合二種以上之毒品者，適用其中最高級別毒品
之法定刑，並加重其刑至二分之一。